臺灣高雄地方法院刑事裁定
　　原處分機關　高雄巿政府交通局交通事件裁決處
　　異　議　人
　　即受處分人　甲○○
右列受處分人因違反道路交通管理處罰條例案件，對於高雄市政府九十三年六月二十
一日所為之處分（原處分：高市府交裁字第裁三二─Ｂ00000000號），聲明
異議，本院裁定如左：
    主  文
異議駁回。
    理  由
一、按「汽車駕駛人，有左列情形之一者，處新臺幣（下同）六千元以上一萬二千元
    以下罰鍰，並當場禁止其駕駛及扣留其車輛牌照：一、未領有駕駛執照駕車者」
    ，道路交通管理處罰條例第二十一條第一項第一款定有明文。且「車輛指在道路
    上以原動機行駛之汽車（包括機器腳踏車）或以人力、獸力行駛之車輛」；「汽
    車指在道路上不依軌道或電力架線而以原動機行駛之車輛（包括機器腳踏車）」
    ，道路交通管理處罰條例第三條第八款、道路交通安全規則第二條第一項第一款
    均定有明文。
二、本件異議人即受處分人甲○○於民國九十二年十一月九日二十時五十五分許，未
    領有駕駛執照駕駛車牌號碼ＱＶＸ－六０五號輕型機車行經高雄市○○路時，為
    在路口執行勤務之高雄市政府警察局交通大隊第三分隊員警邱進興攔停後，提出
    身分證，且表示未攜帶駕駛執照，嗣後經查詢發現其未領有駕駛執照駕車，即以
    受處分人有違反前揭道路交通管理處罰條例第二十一條第一項第一款之行為於九
    十三年一月二十八日掣單舉發，嗣因受處分人未依限自行到案，原處分機關乃依
    前揭道路交通管理處罰條例第二十一條第一項第一款、違反道路交通管理事件統
    一裁罰基準及處理細則第四十四條第一項之規定依該處理細則附件之統一裁罰基
    準表，於九十三年六月二十一日逕行裁處受處分人罰鍰九千六百元。
三、訊據異議人固不否認未領有駕駛執照於前開時間騎乘前開車號機車在前述地點為
    警攔停之事實，惟異議以：交通管理處罰條例第二十一條第一項第一款係處罰汽
    車駕駛人，其係駕駛輕型機車，無需駕駛執照，且罰鍰太貴，可以另扣牌照抵繳
    ，請求撤銷原處分云云。
四、經查：
  (一)車牌號碼ＱＶＸ－六０五號係輕型機車，為異議人所有，有公路監理車籍查詢系
    統以車號查詢輕型機車車籍一份在卷可稽；異議人未領有駕駛執照於前開時間騎
    乘前開車號機車在前述地點為警攔停之事實，為受處分坦承在卷，且經證人即舉
    發受處分人本件違規之高雄市政府警察局交通大隊第三分隊員警邱進興到庭具結
    證稱：九十二年十一月九日晚上八十五十五分左右，在高雄市○○○路執行勤務
    ，異議人在單行道逆向行駛，將其攔下，請其出示駕照、行照，其表示放在家中
    未帶，有拿出身分證，當時有查詢公路電子閘門，但因無法連線無法查詢，九十
    三年一月間裁決所通知受處分人無照駕駛，所以於九十三年一月才開本件舉發單
    等語（見本院九十三年七月二十九日調查筆錄），且有證人邱進興填製之高雄市
    政府警察局舉發違反道路交通管理事件通知單一份在卷可稽。基此，受處分人確
    實未領有駕駛執照，於本件舉發違規之時間、地點，騎乘前開車號輕型機車，行
    駛於前述地點為警攔停，足見受處分人確有未領有駕駛執照而駕車之無照駕駛行
    為。
  (二)揆諸前開道路交通管理處罰條例第三條第八款、道路交通安全規則第二條第一項
    第一款規定，所謂車輛、汽車，包括機器腳踏車，故應領有駕駛執照始得駕車之
    規定，自包括輕型機器腳踏車。是異議人辯稱駕駛輕型機車，無需駕駛執照云云
    ，顯屬無據。
  (三)再觀諸道路交通管理處罰條例第二十一條第一項第一款規定，未領有駕駛執照駕
    車者，得處六千元以上一萬二千元以下罰鍰。故原處分機關裁處異議人罰鍰九千
    六百元，於法有據。異議人徒以罰鍰金額太高為辯，請求以扣牌照抵繳，聲請撤
    銷原處分，洵非有據。
五、綜上所述，異議人確有在前揭時地未領有駕駛執照駕車之違規行為，從而原處分
    機關依前揭道路交通管理處罰條例第二十一條第一項第一款、違反道路交通管理
    事件統一裁罰基準及處理細則第四十四條第一項之規定依該處理細則附件之統一
    裁罰基準表，於九十三年六月二十一日逕行裁處受處分人罰鍰九千六百元，核無
    違誤。本件受處分人之異議為無理由，自應將其異議駁回。
據上論斷，應依道路交通案件處理辦法第十九條，裁定如主文。
中      華      民      國     九十三      年      八     月     三     日
                                  臺灣高雄地方法院交通法庭
                                        法  官  洪  乙  心
右正本證明與原本無異。
如不服本裁定，應於裁定送達後五日內，向本院提出抗告狀。
                                        書記官  沈      蘊
中    華    民    國      九十三      年      八      月      九      日
